【裁判字號】    88,上訴,1847
【裁判日期】    890118
【裁判案由】    違反槍砲彈藥刀械管制條例
【裁判全文】
臺灣高等法院臺南分院刑事判決         八十八年度上訴字第一八四七號  Ａ
      上  訴  人
      即  被  告  甲  ○  ○
      指定辯護人  本院公設辯護人  乙  ○  ○
右上訴人因違反槍砲彈藥刀械管制條例案件，不服臺灣嘉義地方法院八十八年度訴字
第一三六號中華民國八十八年十月二十五日第一審判決（起訴案號：臺灣嘉義地方法
院檢察署（八十八年度偵字第一０二七號），提起上訴，本院判決如左：
      主      文
原判決撤銷。
甲○○未經許可，連續製造可發射金屬、子彈具有殺傷力之手槍，處有期徒刑伍年，
併科罰金新台幣伍萬元，罰金如易服勞役，以佰元即新台幣玖佰元折算壹日。附表
編號二、三所示手槍沒收。
      事      實
一、甲○○因蘇啟楨積欠其債務，而於八十七年十月十四日，在高雄市○○○路四十
    六號蘇啟楨經營之「華山模型玩具店」，擅自取走附表所示未經改造之三支玩具
    槍欲行抵債，旋於八十七年十月二十日，在不詳地點，基於概括之犯意，連續將
    附表編號二、三玩具手槍予以改造，使其中編號二之玩具手槍枝可發射金屬、子
    彈具有殺傷力，編號三之玩具手槍則因槍管為塑膠材質，雖已著手將槍管內阻鐵
    去除，惟因發射子彈時會產生高壓而爆裂，致未改造得逞。甲○○旋將該三支槍
    枝放置在嘉義縣民雄鄉○○路協志加油站旁其所營檳榔攤內，嗣於八十八年一月
    二十五日下午四時三十分許，為警當場查獲，扣得上開槍枝三支。
二、案經嘉義縣警察局民雄分局報請臺灣嘉義地方法院檢察署檢察官偵查起訴。
      理      由
一、上訴人即被告甲○○承認於八十八年一月二十五日下午四時三十分許，在嘉義縣
    民雄鄉○○路協志加油站旁其所營檳榔攤內，為警查獲附表所示三支槍枝，惟否
    認有何改造手槍之犯行，辯稱：伊在蘇啟楨經營之「華山模型玩具店」取得槍枝
    時即屬現狀，並未改造，且如將槍管中之阻鐵去除，則整支槍會拆解云云。
二、查附表編號二所示之槍枝（槍枝管制編號0000000000）係仿ＷＡＬＴ
    ＨＥＲ廠半自動手槍製造之玩具手槍，將其金屬槍管車通改造而成，機械性能良
    好，具殺傷力；附表編號三所示之槍枝（槍枝管制編號0000000000）
    ，係仿ＢＥＲＥＴＴＡ廠半自動手槍製造之玩具手槍，將其塑膠槍管阻鐵去除改
    造而成，以打擊底火引爆子彈內火藥為發射動力，機械性能良好，惟因本支槍枝
    部分材質為塑膠，於發射子彈時，因子彈之爆炸高壓，可能造成爆裂等情，此有
    內政部警政署刑事警察局八十八年二月四日刑鑑字第一００八四號鑑驗通知書及
    所附之槍枝殺傷力鑑驗說明附卷可稽，且被告甲○○於警訊及偵查中亦坦承更換
    過槍管，於原審又承認其中一支更換過槍管，二支更換過滑套等語，況經營「華
    山模型玩具店」之蘇啟楨於偵查中亦供稱：其店內販賣之槍枝均未改造等語，衡
    以被告自承係於代為看店時，在櫃臺內將該三把槍枝取走抵債之事實，果係蘇啟
    楨所改造，以其經營者之專業知識，必不敢在其店中公然陳列販賣，自以蘇啟楨
    所供為可採，是上述二把槍枝係經被告甲○○改造無疑。被告雖另辯稱上開槍枝
    如將其槍管貫通，則因槍管內之阻鐵必須去除，整把槍必將拆解而無法射擊云云
    。惟查附表編號二所示槍枝（管制編號0000000000號），其槍管雖因
    去除阻鐵時有所偏移，但已貫通，且貫通直徑已逾五公厘，經實際試射可發射直
    徑約四、五公厘之鋼珠，認可發射適用之彈頭，另附表編號三所示槍枝（槍枝管
    制編號0000000000），其槍管為塑膠材質，認有將槍管內阻鐵去除改
    造之情形，前開二枝槍枝，認原均具阻鐵，現均已除去，且就現狀而言，該二枝
    槍枝均未因阻鐵去除而有拆解之現象，並有內政部警政署刑事警察局八十八年十
    月一日（八八）刑鑑字第九六九五八號函附於原審卷可憑，足證上開二支槍枝確
    已經改造且未拆解無疑。被告於警訊及偵查中雖承認三支槍枝均更換過槍管云云
    ，於原審調查中承認一支更換過槍管、二支更換過滑套云云，其所舉證人范進財
    於原審證稱：附表編號二所示槍枝阻鐵只拿掉一半，不可能擊發，附表編號三所
    示槍枝根本無動過云云，均與內政部警政署刑事警察局之上開鑑定不符，自應以
    內政部警政署刑事警察局之鑑定為可採。被告聲請另由聯勤總部軍品測試處、法
    務部調查局、中央警察大學、憲兵司令部調查組及財團法人台灣玩具研發中心鑑
    定扣案槍枝之殺傷力，因事實已明，認無必要。被告所辯為卸責之詞，不足採信
    ，其犯行堪以認定。
三、核被告所為，關於改造附表編號二所示手槍部分，係犯槍砲彈藥刀械管制條例第
    十一條第一項之罪；關於改造附表編號三所示手槍未完成部分，係犯同條例第五
    項、第一項之未遂罪；其持有行為為製造行為所吸收，不另論罪。被告所為二行
    為，時間緊接，所犯罪名相同，顯係出於概括之犯意為之，為連續犯，以既遂一
    罪論。公訴人認被告係以一行為同時製造附表編號一至三號所示槍枝，為想像競
    合犯云云，惟查依社會經驗，必先改造一支槍枝完成後，始另行改造其他槍枝，
    以求其工作之完整性，是被告之改造行為應有先後之分，而為連續犯，公訴人認
    係想像競合犯云云，尚有誤會。原審予以論罪科刑，固非無見，惟查依內政部警
    政署刑事警察局八十八年二月四日刑鑑字第一００八四號鑑驗通知書之記載，關
    於附表編號一所示槍枝並無改造之情形，亦無殺傷力，原審認併犯未遂罪名即有
    未合。被告上訴意旨猶執前詞，否認犯罪，雖不足採，惟原判決既有可議，自應
    由本院將原判決撤銷改判。爰審酌被告受高職肄業之教育，並無前科，改造之槍
    枝並未持以犯案及其他一切情狀，量處最低度刑有期徒刑伍年，併科罰金新台幣
    伍萬元，罰金如易服勞役，以佰元即新台幣玖佰元折算壹日。扣案之如附表編
    號編號二、三所示之槍枝，均係違禁物，應依刑法第三十八條第一項第一款宣告
    沒收。又槍砲彈藥刀械管制條例第十九條第一項雖規定犯本條例第十一條第一項
    之罪者，法院應宣告於刑之執行完畢或赦免後，令入勞動場所，強制工作三年，
    惟上開關於強制工作之規定，業經大法官會議於八十七年十二月十八日公布第四
    七一號解釋，以該規定不問行為人有無必要，一律宣告強制工作三年，不合憲法
    第二十三條人身自由限制應符合比例原則之精神，且不分情節輕重，一律宣告強
    制工作三年，亦侵害法官對於保安處分之裁量權，認為不合憲法第二十三條規定
    部分應不予適用；本院審酌被告並無前科，且未持改造之槍枝犯案，情節尚屬輕
    微，衡酌上開大法官會議解釋意旨，認為對於被告尚無宣告強制工作之必要，併
    此敘明。
四、公訴意旨並以：被告有同時改造附表編號一所示槍枝之犯行云云，惟查該槍枝經
    內政部警政署刑事警察局鑑驗結果，並未發現有改造之情形，亦無殺傷力等情已
    如前述，此部分不能證明被告犯罪，惟公訴人係以裁判上一罪起訴，在審判上不
    可分，不另為無罪之諭知。
據上論斷，應依刑事訴訟法第三百六十九條第一項前段、第三百六十四條、第二百九
十九條第一項前段，槍砲彈藥刀械管制條例第十一條第一項，刑法第十一條前段，第
五十六條、第四十二條第二項、第三十八條第一項第一款，罰金罰鍰提高標準條例第
二條，現行法規所定貨幣單位折算新台幣條例第二條，判決如主文。
本案經檢察官楊治宇到庭執行職務。
中    華    民    國      八十九      年      一      月      十八      日
                                  臺灣高等法院臺南分院刑事第五庭
                                      審判長法官  楊    省    三
                    法官  蘇    重    信
                                            法官  林    永    茂
右正本證明與原本無異。
如不服本判決，應於判決送達後十日內向本院提出上訴狀，其未敘述理由者並應於提
出上訴狀後十日內向本院補提理由書（應附繕本)。
                                      法院書記官  趙    玲    瓏
中    華    民    國      八十九      年      一      月      十九      日
附錄本案論罪科刑法條全文：
槍砲彈藥刀械管制條例第十一條：
  未經許可，製造、販賣或運輸第四條第一款所稱其他可發射金屬或子彈具
  有殺傷力之各式槍者，處五年以上有期徒刑，併科新臺幣一千萬元以下
  罰金。
  未經許可，轉讓、出租或出借前項所列槍者，處三年以上十年以下有期
  徒刑，併科新臺幣七百萬元以下罰金。
  意圖供自己或他人犯罪之用，而犯前二項之罪者，處無期徒刑或七年以上
  有期徒刑，併科新臺幣一千萬元以下罰金。
  未經許可，持有、寄藏或意圖販賣而陳列第一項所列槍者，處一年以上
  七年以下有期徒刑，併科新臺幣七百萬元以下罰金。
  第一項至第三項之未遂犯罰之。
 附表
┌─────┬──────────────┬───┬──────────┐
│ 編    號 │ 物  品  名  稱             │數  量│是 否  具  殺  傷 力│
├─────┼──────────────┼───┼──────────┤
│   一     │仿步槍外型製造之玩具瓦斯槍  │一  支│未改造，不具殺傷力  │
│          │                            │      │                    │
├─────┼──────────────┼───┼──────────┤
│   二     │仿WALTHER半自動手槍製造之玩 │一  支│金屬槍管已車通，認具│
│          │具手槍                      │      │殺傷力              │
├─────┼──────────────┼───┼──────────┤
│   三     │仿BERETTA半自動手槍製造之玩 │一  支│塑膠槍管阻鐵已去除，│
│          │具手槍                      │      │但不具殺傷力        │
└─────┴──────────────┴───┴──────────┘


司法院資訊處製作；財團法人民間司法改革基金會備份。
